【裁判字號】    97,交聲,893
【裁判日期】    970717
【裁判案由】    聲明異議
【裁判全文】
臺灣高雄地方法院刑事裁定             97年度交聲字第893號
原處分機關  高雄市政府交通局
異  議  人  甲○○
上列異議人即受處分人因違反道路交通管理處罰條例案件，對於
高雄市政府交通局於中華民國97年4 月16日所為之處分（高市交
裁字第裁32-B00000000號），聲明異議，本院裁定如下：
    主  文
異議駁回。
    理  由
一、按汽車駕駛人，行經有燈光號誌管制之交岔路口闖紅燈者，
    處新臺幣（下同）1800元以上5400元以下罰鍰；汽車駕駛人
    有道路交通管理處罰條例第53條情形者，除依原條款處罰鍰
    外，並予記點3 點，道路交通管理處罰條例第53條第1 項、
    第63條第1 項第3 款亦分別定有明文。
二、本件異議人即受處分人（下略稱異議人）甲○○於民國97年
    3 月6 日上午11時21分許，駕駛車牌號碼VEK-410 號輕機車
    ，行經九如路與山東路口之停止線前，號誌燈號已轉為紅燈
    ，詎其貿然闖越紅燈，適為在該路段執行臨檢勤務之高雄市
    政府警察局交通大隊警員乙○○發覺而攔停，並以異議人有
    違反道路交通管理處罰條例第53條第1 項規定之行為，當場
    掣單舉發。嗣異議人於舉發通知單上所載應到案日期即97年
    3 月31日前，向原處分機關提出申訴，原處分機關乃於97年
    4 月16日以異議人騎乘輕機車行經有燈光號誌管制之交岔路
    口闖紅燈之違規事實，依道路交通管理處罰條例第53條第1
    項、第63條第1 項第3 款及違反道路交通管理事件統一裁罰
    基準及處理細則第43條、第44條及基準表之規定，裁處異議
    人1800元罰鍰，並記違規點數3 點。
三、訊據異議人固不否認有於前述時間、地點，騎乘前述輕機車
    ，行經前揭有燈光號誌管制之交岔路口等情，惟矢口否認有
    闖紅燈之違規行為，辯稱：我在通過路口前，因行進中的機
    車較多，我就跟著減速，到達斑馬線時燈號尚為黃燈，我就
    快速通過，舉發員警認為有闖紅燈之情形，應該是燈號轉換
    之際視位差所造成。且當時前車與我騎乘之機車依序行進，
    值勤員警僅攔下我的機車，卻讓前車繼續通行，更可證員警
    應有視位差之情形云云。
四、經查：
  (一)按依道路交通管理處罰條例科處行政罰事件，依據公法爭議
    之舉證責任分配法則，固應先由行政機關就其業已履踐相關
    正當法程序，以及人民應受處罰之客觀違反法令行為，負證
    明之責，異議人就行政機關已為相當證明之前開事項，若主
    張欠缺主觀歸責條件或為其他抗辯，亦須就其所辯提出反證
    。惟行政機關對於前開應為舉證事項，非不得以執行查察取
    締勤務人員，依據調查人證之程序，使就親歷事實提供不可
    替代之證明方法，尤於當場舉發交通違規事件，鑑於交通違
    規事實往往驟然而現、稍縱即逝，若硬性要求舉發員警不分
    違規情節，一律必須預留證據，俾便事後提出供法院審酌，
    除有現實技術可行性之困難外，勢將大幅提高交通管理之行
    政成本，並嚴重削弱道路交通管理之行政效能，此絕非立法
    者制定道路交通管理法規之本意。
  (二)異議人於前揭時間、地點，騎乘輕機車闖紅燈，並經警攔停
    等情，業經證人即本案掣單舉發異議人前開違規行為之高雄
    市政府警察局交通大隊警員乙○○於本院97年6 月9 日調查
    期日中到庭結證稱：我當天是在山東路與九如路口距紅綠燈
    約30公尺處之九如路上，與另一位同事劉永欽一同值勤上午
    11時至下午1 時之交通大執法勤務。當時我看到異議人在山
    東路與九如路口燈號已轉為紅燈過後約3 、4 秒才穿越停止
    線，遂將異議人攔停舉發等語明確，本院審酌證人乙○○與
    異議人之間不僅未有任何怨隙，且素不相識，衡情證人乙○
    ○應無設詞攀誣，或虛構違規事實陷害異議人之理，況員警
    執行公務時，本身即受有行政懲處責任之監督，且其到庭具
    結作證，更以偽證罪之刑事責任擔保其證言之真實性，是上
    開證人乙○○所為之證詞，堪可採信。
  (三)再參以證人乙○○所述，當時車流量狀態為一般車流量，通
    過紅綠燈路口只有異議人這一台機車，且係在看到燈號轉換
    為紅燈後，才去看有無人穿越停止線等語，亦排除員警將闖
    黃燈之民眾或將異議人與其他機車騎士混淆誤為攔停舉發之
    可能，是異議人前揭闖紅燈之違規事實堪可認定。另證人乙
    ○○否認有僅攔下異議人之機車，卻讓前通過路口機車繼續
    通行之情形，且本件員警係在觀察到路口燈號已轉換為紅燈
    後，始取締有無車輛闖紅燈之違規行為，並無所謂「視位差
    」之情形，業經認定如前，自不因員警是否僅攔下異議人之
    機車，卻讓前車繼續通行而有所不同，併予敘明。
  (四)綜上所述，本件事證明確，異議人行經有燈光號誌管制之交
    岔路口闖紅燈之違規行為，堪以認定。
五、從而，異議人確有於前揭時間、地點，騎乘輕機車行經有燈
    光號誌管制之交岔路口闖紅燈之行為，自屬違反道路交通管
    理處罰條例第53條第1 項之規定，而異議人於舉發通知單上
    所載應到案日期前，即向原處分機關提出申訴，原處分機關
    乃依道路交通管理處罰條例第53條第1 項、第63條第1 項3
    款、違反道路交通管理事件統一裁罰基準及處理細則暨基準
    表之規定，裁處受處分人1800元罰鍰，並記違規點數3 點，
    經核並無違誤，本件異議為無理由，自應予以駁回。
據上論斷，應依道路交通案件處理辦法第19條，裁定如主文。
中    華    民    國     97     年    7    月    17    日
                  交通法庭法  官    王  琁
以上正本證明與原本無異。
如不服本裁定，應於收受送達後5 日內向本院提出抗告狀。
中    華    民    國    97    年    7     月    17    日
                          書記官    黃國忠


司法院資訊處製作；財團法人民間司法改革基金會備份。
